【裁判字號】    99,易,53
【裁判日期】    990225
【裁判案由】    詐欺
【裁判全文】
臺灣苗栗地方法院刑事判決                99年度易字第53號
公  訴  人  臺灣苗栗地方法院檢察署檢察官
被      告  乙○○
上列被告因詐欺案件，經檢察官提起公訴（98年度偵字第6288
號、第6289號），本院裁定改依簡式審判程序審理，判決如下：
    主  文
乙○○犯詐欺取財罪，處有期徒刑月，如易科罰金，以新臺幣
壹仟元折算壹日；又犯詐欺取財罪，處有期徒刑月，如易科罰
金，以新臺幣壹仟元折算壹日。應執行有期徒刑伍月，如易科罰
金，以新臺幣壹仟元折算壹日。
    事  實
一、乙○○（原名林芳傑）明知金融機構帳戶係個人理財之重要
    工具，關係個人財產、信用之表徵，如交予他人使用，有供
    作財產犯罪用途之可能，而一般人取得他人存摺之目的在於
    取得贓款及掩飾犯行不易遭人追查，對於提供帳戶雖無引發
    他人萌生犯罪之確信，竟仍不違背其本意基於幫助他人詐欺
    取財之未必故意，先後為下列幫助詐欺行為：
  (一)於民國96年10月下旬間某日，在台中或彰化火車站前，以每
    月新臺幣（下同）6 千元之代價，將其於94年6 月14日向台
    新國際商業銀行民族分行（下稱台新銀行）所申辦帳號0000
    0000000000號帳戶（戶名：林芳傑）之存摺、提款卡租予詐
    騙集團成員姓名年籍不詳自稱「楊先生」之成年男子，並一
    併告知其提款密碼，並取得6 千元現金。「楊先生」取得乙○○之上開存摺、提款卡及提款密碼後，即與其他不詳姓名
    年籍之詐騙集團成員共同基於意圖為自己不法之所有之犯意
    聯絡，於96年10月19日晚間7 時，由集團成員化名為「誓言
    」，趁丙○○連線至網際網路之「愛情公寓」網站時，向丙○○詐稱得獎9 百萬元，惟應先繳納4 萬5 千元手續費後始
    得領獎云云，致丙○○不疑有他，陷於錯誤，因而於96年10
    月31日，至新竹縣竹北市○○○路49號1 樓中國信託商業銀
    行竹北分行匯款4 萬5 千元至乙○○之上開帳戶內。
  (二)乙○○另又於96年11月初某日，再度以每月6 千元之代價，
    將其於96年10月29日向第一商業銀行竹南分行（下稱第一銀
    行）所申辦帳號00000000000 號帳戶（戶名：林芳傑）之存
    摺、提款卡、提款卡密碼租予自稱「楊先生」之男子，並將
    上開資料以郵寄方式，寄送到台中（詳細地址不詳）。「楊
    先生」取得乙○○之上開帳戶之存摺、提款卡及提款密碼後
    ，再與其他不詳姓名年籍之詐騙集團成員共同基於意圖為自
    己不法之所有之犯意聯絡，於96年11月2 日，由集團成員化
    名為「瞳瞳」，趁甲○○連線至網際網路之「aio 」網路聊
    天室時，向甲○○詐稱沒錢繳房租云云，致甲○○不疑有他
    ，陷於錯誤，先於96年11月2 日晚間10時11分許，至台新國
    際商業銀行設於彰化縣彰化市○○路○段497 號萊爾富便利
    商店中之自動櫃員機前，轉帳6 千元至乙○○上揭台新國際
    商業銀行民族分行之帳戶內；後又於96年11月3 日上午9 時
    56分許，在同一自動櫃員機前，轉帳1 千元至乙○○上揭第
    一商業銀行竹南分行帳戶內。
二、案經苗栗縣警察局頭份分局報請臺灣苗栗地方法院檢察署檢
    察官偵查起訴。
    理  由
一、本件被告乙○○（原名：林芳傑）犯係死刑、無期徒刑、最
    輕本刑為3 年以上有期徒刑以外之罪，其於本院準備程序中
    就前揭被訴事實為有罪之陳述，經受命法官告知簡式審判程
    序之旨，並聽取其與公訴人之意見後，本院認無不得或不宜
    改依簡式審判程序進行之處，爰依刑事訴訟法第273 條之1
    第1 項、第284 條之1 ，本院合議庭裁定由受命法官獨任依
    簡式審判程序審理；又簡式審判程序之證據調查，依刑事訴
    訟法第273 條之2 規定，不受同法第159 條第1 項審判外陳
    述排除之限制，再被告對於卷內之各項證據，亦不爭執證據
    能力，故卷內所列之各項證據，自得作為證據，合先敘明。
二、上揭事實，業據被告於本院審理時坦承不諱，核與證人丙○○、甲○○於警詢中證述綦詳，證人丙○○、甲○○與被告
    素不相識，亦無任何怨隙，衡情證人丙○○、甲○○應無設
    詞攀誣，或虛構事實以陷害被告之理，故證人丙○○、甲○○前開證述內容，經核尚無不可採信之處；且有帳號查詢資
    料、第一銀行開戶基本資料、交易明細表影本、金融機構聯
    防機制通報單影本、受理帳戶通報警示影本、詐騙電話斷話
    簡便格式表影本、內政部警政署反詐騙諮詢專線紀錄表影本
    、台北縣政府警察局中和分局安平派出所受理各類刑事報案
    三聯單影本、台新銀行自動櫃員機交易明細表影本、台新銀
    行開戶基本資料影本、新竹縣政府警察局竹北分局竹北派出
    所受理詐騙帳戶通報警示簡便格式表影本、內政部警政署反
    詐騙案件紀錄表影本、中國信託商業銀行匯款明細表影本、
    台新銀行交易明細表影本各1 份在卷可稽。是被告上開自白
    ，均與事證相符，自堪信實。本件事證明確，其犯行洵堪認
    定。
三、按刑法上之故意，分為直接故意（確定故意）與間接故意（
    不確定故意），「行為人對於構成犯罪之事實，明知並有意
    使其發生者」為直接故意；「行為人對於構成犯罪之事實，
    預見其發生而其發生並不違背其本意者」為間接故意。且幫
    助犯之成立，以行為人主觀上認識被幫助者正欲從事犯罪或
    係正在從事犯罪，且該犯罪有既遂之可能，而其行為足以幫
    助他人實現構成要件者，即具有幫助故意，並不以行為人確
    知被幫助者係犯何罪名為必要。而在金融機關開設帳戶，請
    領存摺、提款卡之事，係針對個人身分之社會信用而予資金
    流通，具有強烈之屬人性，且今日一般人至金融機關開設帳
    戶並非難事，苟非供洗錢或犯罪等不法目的，依一般社會經
    驗法則判斷，實無必要隱匿自己名義之帳戶，而無故借用他
    人帳戶使用。況近來詐騙集團詐欺取財之犯罪類型層出不窮
    ，該等犯罪，多數均係利用他人帳戶作為詐欺取財之出入帳
    戶，並經媒體廣為披載，被告為智慮成熟之人，縱使並不確
    知其交付帳戶對象犯罪行為之具體內容，然上開犯罪型態既
    為現今社會犯罪常態之一，對其帳戶至少將遭人作為詐欺取
    財犯行所得財物匯入及提領之工具使用，當為被告所可能預
    見，而該帳戶嗣確供他人犯罪之用，並不違背被告之本意，
    被告應具備幫助詐欺取財之不確定故意。
四、查被告提供其所申請之前開銀行帳戶存摺、提款卡及提款卡
    密碼給詐騙集團成員使用，詐騙集團成員並持以向被害人丙○○、甲○○詐欺取財，其係以幫助他人犯罪之意思，參與
    實施犯罪構成要件以外之行為，核屬詐欺取財罪之幫助犯。
    故核被告所為，係犯刑法第30條第1 項、第339 條第1 項之
    幫助詐欺取財罪。被告幫助他人實行犯罪，為幫助犯，應依
    刑法第30條第2 項之規定，按正犯之刑減輕之。至於被告所
    犯上開2 罪間，犯意各別，行為互殊，且皆可獨立評價，自
    應分論併罰。爰審酌被告前並未有刑事犯罪經法院論罪科刑
    ，素行尚佳，見臺灣高等法院被告前案紀錄表；其明知目前
    社會上詐騙集團犯案猖獗，時有利用人頭帳戶詐欺取財之情
    事，竟仍率爾將其申設之上開銀行帳戶提供他人使用，使犯
    罪難以查緝，等同助長犯罪，對社會秩序危害非輕，及對被
    害人所造成之損害，且犯後迄今仍未與被害人達成民事和解
    ，惟念及被告並未實際參與詐欺取財之犯罪，可責難性較小
    等一切情狀，分別量處如主文所示之刑，並合併定其應執行
    之刑；又審酌其年齡、職業、收入、社會地位等節，並諭知
    易科罰金之折算標準，以資儆懲。
據上論斷，應依刑事訴訟法第273 條之1 第1 項、第299 條第1
項前段，刑法第30條、第339 條第1 項、第41條第1 項前段、第
51條第5 款，刑法施行法第1 條之1 ，判決如主文。
本案經檢察官黃明正到庭執行職務。
中    華    民    國    99    年    2     月    25    日
                  刑事第三庭  法  官  許蓓雯
以上正本證明與原本無異。
如不服本判決應於收受判決後10日內向本院提出上訴書狀，並應
應敘述具體理由。其未敘述上訴理由者，應於上訴期間屆滿後20
日內向本院補提理由書( 均須按他造當事人之人數附繕本) 「切
勿逕送上級法院」。告訴人或被害人如對本判決不服者，應具備
理由請求檢察官上訴，其上訴期間之計算係以檢察官收受判決正
本之日期為準。
                              書記官  徐一夫
中    華    民    國    99    年    2     月    25    日
本案論罪科刑法條：
中華民國刑法第339條第1項
意圖為自己或第三人不法之所有，以詐術使人將本人或第三人之
物交付者，處 5 年以下有期徒刑、拘役或科或併科 1 千元以下
罰金。

司法院資訊處製作；財團法人民間司法改革基金會備份。
